【裁判字號】    89,上易,251
【裁判日期】    890407
【裁判案由】    違反著作權法
【裁判全文】
臺灣高等法院刑事判決                  八十九年度上易字第二五一號
    上訴人  臺灣板橋地方法院檢察署檢察官
    被  告  乙 ○ ○
右列上訴人因被告違反著作權法案件，不服臺灣板橋地方法院八十八年度易字第二九
七八號，中華民國八十八年十一月十三日第一審判決（起訴案號：臺灣板橋地方法院
檢察署八十七年度偵字第一一０七八號）提起上訴，本院判決如左：
    主    文
原判決撤銷。
乙○○連續擅自以公開上映之方法，侵害他人之著作財產權，處有期徒刑參月，如易
科罰金，以參佰元折算壹日。
扣案之點將家電腦伴唱機壹台、點歌簿壹本、點歌遙控器壹支均沒收。
    事    實
一、乙○○係台北縣永和市○○路○段六十二號「金孔雀ＫＴＶ酒店」現場負責人，
    明知「愛你十分淚七分」、「愛我的人和我愛的人」、「無情的雨無情的你」、
    「像我這樣重感情的人」等歌曲，係上華國際企業有限公司（下簡稱上華公司）
    享有音樂著作財產權之音樂著作，得據以製作發行視聽著作出版品，享有視聽著
    作之公開上映權、音樂著作公開演出權，未經該著作財產權人、音樂著作財產權
    人上華公司之同意或授權，竟基於概括犯意，自民國（下同）八十七年二月間某
    日起，連續在其經營之「金孔雀ＫＴＶ酒店」內，提供含有前開歌曲之點將家電
    腦伴唱機，供不知情之不特定顧客點選歌曲以公開上映方式，侵害上華公司享有
    之著作財產權，迨同年四月九日晚上八時二十分許，在上址為警查獲，並扣得乙○○所有含有前開歌曲之點將家電腦伴唱機一台及點歌簿一本、點歌遙控器一支
    。
二、案經被害人上華公司訴由台灣板橋地方法院檢察署檢察官偵查起訴。
    理    由
一、訊據被告乙○○矢口否認其有前開違反著作權法犯行，辯稱：其係「金孔雀ＫＴ
    Ｖ酒店」負責人，告訴人公司代理人丙○○帶同警方人員至其酒店查緝時，當時
    酒店尚在籌備階段，僅提供飲料、酒類予客人消遣，向丁○○所購買之電腦伴唱
    機，因以無線方式點歌會發出雜音，故在測試中，尚未提供客人點歌之用，且警
    員前來查緝時，係警員自行開啟點將家電腦伴唱機播放，即逕自認定其提供客人
    公開上映使用，又丙○○提出之發票，並非張某在其酒店消費之記錄，係酒店對
    面鄰人請酒店廚房甲○○幫其炒菜之消費記錄，與丙○○無關等語。
二、經查：
(一)被告乙○○係「金孔雀ＫＴＶ酒店」現場負責人，於八十七年二月間，向案外人
    丁○○購買點將家電腦伴唱機安裝於其酒店內，以供不特定人消費，嗣經告訴人
    上華公司代理人丙○○於八十七年四月九日下午八時二十分許，帶同警員至該酒
    店查獲該酒店裝置之點將家電腦伴唱機內，錄存有上華公司享有著作財產權之「
    愛你十分淚七分」、「愛我的人和我愛的人」、「無情的雨無情的你」、「像我
    這樣重感情的人」等歌曲等情，業據告訴人上華公司代理人丙○○指訴綦詳，核
    與查獲本案之警員王憲昇供証情節相符，並有扣案之點將家電腦伴唱機一台及點
    歌簿一本、點歌遙控器一支在卷可稽；又「愛你十分淚七分」、「愛我的人和我
    愛的人」、「無情的雨無情的你」、「像我這樣重感情的人」等歌曲係告訴人上
    華公司享有音樂著作財產權之音樂著作，亦有協議書影本六份、合約書影本乙份
    在卷可憑，雖點將家公司曾與告訴人上華公司簽訂詞曲使用同意合約書乙份，由
    上華公司授權點將家公司，得將上開四首歌曲以電腦ＭＩＤＩ磁片音聲多重伴唱
    方式錄製使用，惟僅限於「家用」，不得以營業或公開上映方式使用，亦有該「
    詞曲使用同意合約書」乙份在卷可按，顯見點將家公司僅得將前開歌曲錄製於家
    用「點將家電腦伴唱機」出售供消費者使用，不得將該四首歌曲錄製於營業用之
    「點將家電腦伴唱機」洵無疑議。又消費者在向點將家公司購買該點將家電腦伴
    唱機時，如欲將該點將家電腦伴唱機供為營業或公開上映之用，則需另向由著作
    權人所授權之仲介團體付費取得公播証後，始得供營業或公開上映使用，被告乙○○係「金孔雀ＫＴＶ酒店」負責人，其向丁○○所購買之點將家電腦伴唱機，
    係屬家用之電腦伴唱機，自不得放置在該酒店內供營業使用，被告乙○○如欲供
    為該酒店營業之用，自需向仲介團體付費後取得公播証始得供該酒店之用，被告
    乙○○業已供承其並未向仲介團體付費並取得公播証，其將該點將家電腦伴唱機
    裝置在「金孔雀ＫＴＶ酒店」內，以供酒客點唱使用，即非適法。
(二)又被告乙○○經營之「金孔雀ＫＴＶ酒店」，自八十七年二月間即向案外人丁○○購買點將家電腦伴唱機，並安裝於該酒店包廂內及大廳內以供營業之用，業據
    被告乙○○及証人丙○○、王憲昇及告訴人上華公司代理人丙○○供明在卷，且
    告訴人上華公司代理人在報警查獲本案之前，曾於八十七年三月二十五日至被告
    乙○○經營之「金孔雀ＫＴＶ酒店」包廂內消費，並曾使用該酒店裝置之點將家
    電腦伴唱機點歌娛樂等情，業據告訴代理人丙○○供述綦詳，復有其提出之統一
    發票乙張在卷可稽，被告乙○○於偵查中亦供稱：「我們接到美華公司存証信函
    後，也發存証信函予美華公司，要他們具體答復究竟點將家電腦伴唱機有多少首
    歌是他們享有著作權的，但他們一直沒回復我們，我們也停用電腦伴唱機﹕。」
    、「（問：消費項目？）、歌唱、飲料。」、「（問：歌唱及飲料可否分開？）
    、﹕我們試唱期間不收費。」等語，足徵「金孔雀ＫＴＶ酒店」在告訴人授權之
    美華公司寄送存証信函前，該酒店確已提供該「點將家電腦伴唱機」供客人點唱
    娛樂甚明，否則何來接受美華公司存証信函後即停用該點將家電腦伴唱機之理？
    又被告乙○○復指稱該「金孔雀ＫＴＶ酒店」並無告訴代理人所指之麒麟廳，該
    酒店包廂均以數字編號云云，  然本案為警查獲之時間，係在八十七年四月九日
    ，距今已將近二年之久，則酒店當時包廂究係以數字編號？抑係以吉祥動物名稱
    編號，已無從稽考，且被告事後亦可將原來之編號方式變更，被告復未提出確切
    之証據以實其說，自難因被告上開空泛之辯解，即採為其有利之証據。至被告復
    辯謂告訴代理人原供謂其於八十七年三月二十五日係一人至其酒店消費，嗣始改
    供係二人前往消費，所供前後反覆，應非實在云云，然經本院核閱丙○○於警訊
    中所供，並未言及其於八十七年三月二十五日前往「金孔雀ＫＴＶ酒店」消費乙
    事，於偵查中八十七年十二月三十一日接受檢察官偵訊時即供稱其當日係二人同
    往消費等語（見第二七六號偵查卷第二十三頁反面、第二十四頁），並無被告所
    稱前後所供不一情形，被告前開辯解，亦非可採。
(三)被告乙○○雖復辯稱八十七年四月九日為警查獲之時，該酒店尚在籌備階段，尚
    未對外營業，並指告訴代理人丙○○提出之該統一發票，係對面鄰人請其所僱用
    之廚師甲○○出售飯菜之憑証云云，然經本院訊之証人甲○○則供稱其係七十七
    年五月間至「金孔雀ＫＴＶ酒店」受僱，至七十九年九、十月間止，後即另至他
    處受僱炒菜十餘年等語（見本院卷第一三九頁），已不可能遲至八十七年四月間
    始受僱於「金孔雀ＫＴＶ酒店」，縱証人甲○○將八十七年五月間誤為七十七年
    五月間，然當時「金孔雀ＫＴＶ酒店」已為警查獲提供「點將家電腦伴唱機」供
    營業公開使用，其在警員查獲本案之後始行受僱，對當時發生之事實，自無法詳
    實陳明；再者，依証人甲○○所供當時「金孔雀ＫＴＶ酒店」尚在裝潢階段，其
    係受僱煮飯菜供冷氣工人、音響工人、土木、水電工人食用等語（見本院卷第一
    三九頁），其所供果為事實，則「金孔雀ＫＴＶ酒店」在八十七年五月間，尚在
    內部整修、施作階段，則何來於八十七年四月九日告訴代理人丙○○陪同警方前
    往查緝時，該酒店已燈火通明，包廂內已裝置點將家電腦伴唱機可供點唱？足徵
    証人甲○○所証不實，再者，該統一發票係告訴代理人丙○○至「金孔雀ＫＴＶ
    酒店」消費後所提出供為証據，雖証人甲○○附和被告所陳，指稱其當時有炒菜
    供外面客人外帶云云，然証人甲○○當時受僱於「金孔雀ＫＴＶ酒店」時，該酒
    店既尚在僱用冷氣工人、音響工人、土木、水電工人為在內部整修、施作階段，
    其煮飯菜亦在供工人食用，該酒店自不可能同時對外營業，炒菜供人外帶，且依
    該情形觀之，該酒店應尚未營業，則何來請領統一發票供開發交付客人供為消費
    憑証之用，益徵被告乙○○及証人甲○○所供當時「金孔雀ＫＴＶ酒店」尚在籌
    備階段云云，分係卸責及迴護之詞，不足採信。
(四)至証人丁○○於本院亦供証其於八十七年間，曾出售點將家電腦伴唱機予「金孔
    雀ＫＴＶ酒店」，至其係自何時起至該酒店安裝電腦伴唱機，已不復記憶，僅記
    得最後係在八十七年六月，前後時間約有七、八個月云云，然經本院質之証人丁○○究係如何出售點將家電腦伴唱機及前往安裝，據証人丁○○供稱其係分次每
    次一、二台至「金孔雀ＫＴＶ酒店」安裝點將家電腦伴唱機，第一次安裝時有干
    擾，會產生雜音，後將無線電麥克風改為有線麥克風後即解決問題等語（見本院
    卷第一四０頁），依証人丁○○所証觀之，其出售點將家電腦伴唱機予「金孔雀
    ＫＴＶ酒店」之時間應自八十六年十一、十二月間開始，該點將家電腦伴唱機既
    經改為有線麥克風即解決問題，自無被告所稱至八十七年四月間，該點將家電腦
    伴唱機尚因產生雜音，猶在測試階段甚明，苟被告當初向丁○○購買之點將家電
    腦伴唱機，至八十七年四月間猶因麥克風會產生雜音仍在測試，則其何可能嗣後
    猶向丁○○分批購買點將家電腦伴唱機裝置於包廂中供客人點唱，足徵被告所辯
    有違常情，不足採信。
(五)又警員王憲昇於八十七年四月九日晚上八時二十分許，至「金孔雀ＫＴＶ酒店」
    查緝本案時，該「金孔雀ＫＴＶ酒店」內大門開著燈光，並看見員工有二、三人
    ，即至第一包廂內開啟點將家電腦伴唱機，並播放上華公司享有著作財產權之音
    樂，並當場查扣該點將家電腦伴唱機一台及點歌簿一本、點歌遙控器一支等情，
    亦據證人王憲昇供明在卷，且該酒店主要消費群係夜貓族，故告訴代理人選在晚
    上七、八點顧客尚未上門前，即會同警方人員前往查緝等情，亦據証人陳韻石供
    明在卷，亦難因此即認該「金孔雀ＫＴＶ酒店」當時尚在籌備階段而未營業。又
    「金孔雀ＫＴＶ酒店」係自八十七年二月間安裝點將家電腦伴唱機等情，亦據被
    告供明在卷，可知該酒店當時即已提供該點將家電腦伴唱機供客人點播歌曲公開
    上映至明。
    綜上所論，足徵被告所辯，均係飾卸之詞，不足採信，被告所犯事証明確，其犯
    行洵堪認定。
三、查被告擅自以公開上映方法，侵害他人之著作財產權，所為核犯著作權法第九十
    二條之罪，其先後多次犯行，時間緊接，犯罪構成要件相同，顯係基於概括犯意
    所為，為連續犯以一罪論，並依法加重其刑。
四、原審未詳為勾稽，即遽為被告無罪之判決，檢察官上訴意旨執此指摘原判決失當
    ，為有理由，應由本院將原判決予以撤銷改判，爰審酌被告之犯罪動機、目的、
    手段、所生之損害及犯罪後態度等一切情狀，量處其有期徒刑三月，並諭知易科
    罰金之折算標準示懲。
五、扣案之點將家電腦伴唱機壹台、點歌簿壹本、點歌遙控器壹支，均係被告所有供
    犯罪所用之物，均依法予以宣告沒收。
六、據上論斷，應依刑事訴訟法第三百六十九條第一項前段、第三百六十四條、第二
    百九十九條第一前段、著作權法第九十二條、刑法第十一條前段、第五十六條、
    第四十一條、第三十八條第一項第二款、罰金罰鍰提高標準條例第二條，判決如
    主文。
案經檢察官蔡薰慧到庭執行職務。
中     華     民     國     八十九     年       四      月       七     日
                              臺灣高等法院刑事第十六庭
                                  審判長法  官  許  增  男
                                        法  官  蔡  彩  貞
                                        法  官  黃  鴻  昌
右正本證明與原本無異。
不得上訴。
                                        書記官  黃  千  鶴
中     華     民     國     八十九     年       四       月      八 日
附錄本案論罪科刑法條全文：
著作權法第九十二條
擅自以公開口述、公開播送、公開上映、公開演出、公開展示、改作、編輯或出租之
方法侵害他人之著作財產權者，處三年以下有期徒刑，得併科新臺幣十五萬元以下罰
金。


司法院資訊處製作；財團法人民間司法改革基金會備份。
